臺北高等行政法院判決　　　　　　　　　　　　　　九十二年度訴字第三七三七號
　　　　　　　　　　　　　　　.
　　原　　　告　甲○○
　　　　　　　　乙○○
　　　　　　　　丙○○
　　右　一　人
　　法定代理人　丁○
　　被　　　告　勞工保險局
　　代　表　人　蔡吉安總經理.
　　訴訟代理人　戊○○
　　　　　　　　己○○
右當事人間因勞保事件，原告不服行政院勞工委員會中華民國九十二年六月十日勞訴
字第０九二００一二０五八訴願決定，提起行政訴訟。本院判決如左：
　　主  文
原告之訴駁回。
訴訟費用由原告連帶負擔。
　　事  實
一、事實概要：原告之父即被保險人黃朝慶以罹患肝硬化併食道靜脈曲張出血，於八
    十九年十二月十三日檢據申請殘廢給付，案經被告局審查，以其所患符合勞工保
    險條例第五十三條附表即勞工保險殘廢給付標準表 (下稱殘廢給付標準表)第五
    十二項第十二等級，乃於九十年二月五日按該等級核給殘廢給付，被保險人黃朝
    慶不服，於九十年五月四日申請審議後，於九十一年五月三日死亡，其繼承人即
    原告丙○○聲明承受審議，因不服勞工保險監理委員會審定駁回其申請，提起訴
    願，亦遭決定駁回，原告遂提起本件訴訟。原告未於言詞辯論期日到場，僅提出
    書狀為聲明、陳述。
二、兩造聲明：
　　(一)原告聲明：
      1.訴願決定、審議審定及原處分均撤銷。
      2.被告應給付原告新台幣 (下同)四十七萬六千元，並自八十九年十二月十三日
        起至清償日止加計年息百分之十。
　　(二)被告聲明：駁回原告之訴。
三、兩造之爭點：被保險人是否符合殘廢給付標準表第四十七項所定之給付標準？
    (一)原告主張之理由：
      1.依據羅東博愛醫院出具之殘廢診斷書可明顯看出，原告之父因罹患肝硬化併
        食道靜脈曲張、胃靜脈曲張多次出血、脾臟腫大及凝血病變等疾病因而造成
        終身只能從事輕便之工作，並且於被告所設計的勞工保險殘廢診斷書之「前
        項殘廢有無較好可能」欄中，亦勾選「無」好轉可能，且原告之父於八十五
        年一月十三日至八十九年十二月二日因前述疾病而十次出血住進羅東博愛醫
        院住院治療，至九十年二月二十二日最後一次仍門診治療共達六十餘次，已
        明確指出原告之父已符合殘廢給付標準表第四十七項胸腹部部臟器機能遺存
        顯著障害，終身祇能從事輕便工作者之障害程度，自得請領第七等級殘廢給
        付四四０日。
    　2.又原告之父既經羅東博愛醫院主治醫師認定積極性治療已終止而開具勞工保
        險殘廢診斯書，並在殘廢部位與程度欄中註明其終身只可從事輕便工作，自
        不容被告再予綜合判斷之餘地。若被告對殘廢診斷有疑，亦應循規定之複檢
        程序，另行指定醫院或醫師複檢，然被告未踐行此程序，僅於審議、訴願程
        序中一再聲稱：經特約專業醫師認定原告不符合勞工保險殘廢給付第四十七
        條第七級之申請等語，始終未見被告提出其他特約醫療院所之複檢證明。則
        試問勞工保險監理委員會於法律上，是否有此特約專業醫師之法定編制？其
        特約專業醫師是否於法律上有法定之診斷權責？且勞工保險條例第五十六條
        所謂「複檢」，應由保險人指定醫院或醫生，被保險人再親自至指示之醫院
        或醫生複檢才屬公平。
    (二)被告主張之理由：
      1.按殘廢給付，須就被保險人所送之殘廢診斷書及病歷綜合研判審查，前開資
        料之判讀涉及高度之醫學專業知識，被告之人員並非專業人士，如無借重專
        科醫師提供醫學專業知識，勢難行使審核之職權，是被告延請專業醫師提供
        提供醫理見解，係借助醫師之專業知識以判斷相關文件提供專業意見，俾利
        審查，原為此類案件事理上必然之需求，並無不當；又依勞工保險條例第五
        十六條所規定，僅限於有複檢必要之案件，至就個案有無複檢之必要，因其
        為不確定之法律概念，被告自有判斷之餘地，尚難謂被告特約醫師之審查意
        見與原告殘廢診斷書之記載有異即有複檢必要。
      2.被告將羅東博愛醫院開具之殘廢診斷書及病歷資料送請特約專科醫師審查，
        其意見略以：「黃君因肝硬化合併食道靜脈曲張出血，接受多次結紮術治療
        ，目前並無腹水或肝腦病變，其病歷狀況符合殘廢給付第五十二項第十二級
        之規定。」及勞工保險監理委員會特約醫師審查意見：「本件黃朝慶罹患肝
        硬化合併食道靜脈瘤，經多次結紮治療後申請殘廢給付，所附病歷資料未能
        證明肝硬化達肝失代償程度，食道靜脈瘤治療後應仍可從事一般工作，勞保
        局核定第五十二項第十二等級給付應無不當。」被告據此按該等級核給殘廢
        給付，並無不合。另依胸腹部臟器障害等級之審定，須將症狀綜合衡量，永
        久喪失勞動能力與影響其日常生活活動或社會生活活動之狀況及需他人扶助
        之情形，比照精神、神經障害等級審定基本原則、綜合審定其等級，非僅憑
        被保險人所檢送之殘廢診斷書或其片面主張即可作為惟一之認定依據，故有
        關診斷書所載病情，是否符合殘障給付標準，仍應由被告本諸權責依法認定
        認定。
　　理  由
一、本件原告起訴時，被告之代表人為廖碧英，嗣於訴訟中變更為蔡吉安，茲據新任
    代表人具狀聲明承受訴訟，經核無不合，應予准許。又原告經合法通知，未於言
    詞辯論期日到場，核無行政訴訟法第二百十八條準用民事訴訟法第三百八十六條
    各款所列之情事，爰依被告之聲請，由其一造辯論而為判決，合先敘明。
二、按「被保險人因普通傷害或罹患普通疾病，經治療終止後，如身體遺存障害，適
    合殘廢給付標準表規定之項目，並經保險人自設或特約醫院診斷為永久殘廢者，
    得按其平均月投保薪資，依同表規定之殘廢等級及給付標準，一次請領殘廢補助
    費，殘廢給付標準表如附表二。被保險人領取普通傷病給付期滿，或其所患普通
    傷病經治療一年以上尚未痊癒，如身體遺存障害，適合殘廢給付標準表規定之項
    目，並經保險人自設或特約醫院診斷為永不能復原者，得比照前項規定辦理。」
    勞工保險條例第五十三條定有明文。復按，殘廢給付標準表「胸腹部臟器系列」
    第四十七項、第五十二項分別規定：「胸腹部臟器機能遺存顯著障害，終身祇能
    從事輕便工作者。殘廢等級第七級。給付標準四四０日。」「胸腹部臟器遺存障
    害者。殘廢等級第十二級。給付標準一００日。」又「胸腹部臟器遺存障害者係
    指胸腹部遺存機能障害，致工作上確有明顯之阻害而由醫學上可予證明者，…」
    亦為同障害系列附註六所明定。
三、本件原告之父即被保險人黃朝慶以罹患肝硬化併食道靜脈曲張出血，於八十九年
    十二月十三日檢據申請殘廢給付，案經被告局審查，以其所患符合殘廢給付標準
    表第五十二項第十二等級，於九十年二月五日按該等級核給被保險人一００日殘
    廢給付之事實，有勞工保險給付申請書、勞工保險殘廢診斷書及被告核定通知書
    附卷可稽，並為兩造所不爭，自堪信為真實。原告不服循序提起行政訴訟，主張
    ：被保險人經主治醫師長期治療後，始開具殘廢診斷書並載明其終身僅可從事輕
    便工作，已符合殘廢給付標準表第四十七項第七等級殘廢，為何被告僅以特約專
    科醫師之意見，即認定原告屬第五十二項第十二等級殘廢，況特約醫師並非法定
    編制，亦無法定診斷權責，被告未另行指定醫師予以複檢，而逕依特約醫師之意
    見為核定，於法自有違誤等語。
四、經查：
    (一)按被告審查被保險人之胸腹部臟器機能是否遺存障害及其程度時，須將症狀綜
      合衡量，永久喪失勞動能力與影響其日常生活活動或社會生活活動之狀況及需
      他人扶助之情形，比照精神、神經障害等級審定基本原則，綜合審定其等級，
      並非僅憑醫院開具之殘廢診斷書作為認定之唯一依據，此觀諸殘廢給付標準表
      「胸腹部臟器系列」附註二之規定甚明。本件依被保險人申請時檢附羅東博愛
      醫院出具之殘廢診斷書固略載：被保險人因肝硬化併食道靜脈曲張出血，自八
      十八年一月起至八十九年十二月止共治療五次食道靜脈曲張結紮手術，終身只
      可從事輕便工作等情。惟被告調閱被保險人之就診病歷資料並送請該局專科醫
      師綜合審查意見略以：「黃君因肝硬化合併食道靜脈曲張出血，接受多次結紮
      術治療，目前並無腹水或肝腦病變，其病歷狀況符合殘廢給付第五十二項第十
      二級之規定。」等語，此有前開殘廢診斷書及專科醫師審查意見表附原處分卷
      可稽。故原告依前揭胸腹部障害等級審定原則，綜合衡量被保險人因肝硬化併
      食道靜脈曲張出血，經接受結紮術治療後，對其是否永久喪失勞動能力與影響
      日常生活或社會生活活動狀態及需他人扶助等情況，審定其屬胸腹部臟器遺存
      障害，而核定按第五十二項第十二級殘廢等級發給普通疾病殘廢給付，揆諸首
      揭規定，並無不合。又原告不服被告前開核定，向勞工保險監理委員會申請審
      議，經該會將相關資料送請專科醫師審查結果，亦認：「本件黃朝慶罹患肝硬
      化合併食道靜脈瘤，經多次結紮治療後申請殘廢給付，所附病歷資料未能證明
      肝硬化達肝失代償程度，食道靜脈瘤治療後應仍可從事一般工作，勞保局核定
      第五十二項第十二等級給付應無不當。」等情，並有該專科醫師審查意見表附
      原審定卷可參，足認被保險人因肝硬化併食道靜脈曲張出血經施行結紮手術治
      療後，並未遺存顯著障害，致其終身只能從事輕便工作之狀態，核其殘廢程度
      尚未達勞工保險殘廢給付標準表第四十七項所規定之給付標準至明。原告徒執
      開診斷書記載被保險人終身只可從事輕便工作，即認被告應按該等級該等級核
      給被保險人殘廢給付，自不足採。
    (二)又按，「行政機關應依職權調查證據，不受當事人主張之拘束，對當事人有利
      及不利事項一律注意。」「行政機關得選定適當之人為鑑定。」行政程序法第
      三十六條及第四十條第一項分別定有明文。被告係勞工保險之保險人，於當事
      人向其提出勞工保險各項給付申請時，被告自有開始行政程序，並有前揭依職
      權調查證據之義務，且於遇有醫理上之諸疑義時，得以具有專業知識之第三人
      即專科醫師，於行政程序中陳述關於特別法規或經驗定則之意見，而以其陳述
      為證據之用。是被告於行政程序中將有待進一步調查之案件，請其特約專科醫
      師陳述醫學上之意見以為證據，於法尚無不合，況被告係依被保險人所提殘廢
      診斷書及參酌專業醫師之專業意見，並綜合審查被保險人前揭殘廢之程度而為
      終局之核定，原告執稱被告未依事實審查，概以特約醫師審查意見核定被保險
      人之殘廢等級云云，亦有誤會，核無足採。末按，勞工保險條例第五十六條固
      規定，保險人於審核殘廢給付認為有複檢必要時，得另行指定醫院或醫師複檢
      。惟該規定並非強制規定，被告調查相關資料，如認事實明確足以判斷是否核
      付，自可不另行指定醫院或醫師複檢，原告訴稱被告未另行指定醫院複檢，於
      法有違云云，亦非有據。
五、綜上所述，被告以被保險人黃朝慶因肝硬化合併食道靜脈曲張出血，接受結紮術
    治療後，並無腹水或肝腦病變現象，核定其殘廢程度符合殘廢給付標準表第五十
    二項第十二等級，而依該等級核給普通疾病殘廢給付，於法並無違誤，審議審定
    、訴願決定遞予維持，均無不合，原告仍執前詞，訴請撤銷，並請求被告依前開
    給付標準表第四十七項第七等級再核付殘廢給付四十七萬六千元及遲延利息，為
    無理由，應予駁回。
據上論結，本件原告之訴為無理由，爰依行政訴訟法第一百零四條、民事訴訟法第八
十五條第二項、第三百八十五條第一項前段，判決如主文。
中　　　華　　　民　　　國　　九十三　　年　　　六　　　月　　二十三　　日
                        臺 北 高 等 行 政 法 院   第 一 庭
                                      　　 審 判 長 法  官　徐瑞晃
                                      　　          法  官　吳慧娟
                                              　　  法  官　蕭惠芳
右為正本係照原本作成。
如不服本判決，應於送達後二十日內，向本院提出上訴狀並表明上訴理由，如於本判
決宣示後送達前提起上訴者，應於判決送達後二十日內補提上訴理由書（須按他造人
數附繕本）。
中　　　華　　　民　　　國　　九十三　　年　　　六　　　月　　二十三　　日
             　　　　　　　　　　　　　　           書記官　李淑貞
